臺灣嘉義地方法院刑事判決
111年度訴字第187號
公  訴  人  臺灣嘉義地方檢察署檢察官
被      告  張富謀



選任辯護人  陳怡君律師（法扶律師）
上列被告因違反毒品危害防制條例案件，經檢察官提起公訴（11
1年度偵字第2386號）及移送併辦（111年度偵字第3519號），本
院判決如下：
    主    文
張富謀犯如附表罪名欄所示之罪，各處如附表宣告刑所示之刑。
應執行有期徒刑拾陸年陸月。
未扣案之0000000000門號手機壹支（內含該門號SIM卡壹枚）、
犯罪所得新臺幣玖仟元均沒收，於全部或一部不能沒收或不宜執
行沒收時，追徵其價額。
    犯罪事實
一、張富謀知悉海洛因為毒品危害防制條例第2條所列管第一級
    毒品，依法不得持有、販賣，仍意圖營利，各基於販賣第一
    級毒品海洛因之犯意，以其所有0000000000門號行動電話為
    聯絡工具，先與附表各編號所示之交易對象聯絡交易毒品事
    宜，再分別於附表各編號所示之時間、地點，賣出且交付如
    附表各編號所示海洛因給各交易對象，並取得如附表各編號
    所示金額之價金。
二、案經嘉義縣警察局移送臺灣嘉義地方檢察署檢察官偵查起訴
    。
    理    由
壹、程序部分
一、本判決參考司法院107年3月28日「刑事判決精簡原則」製作
    。
二、本判決所引用之證據，均經當事人同意有證據能力（本院卷
    第72、73頁），並經本院於審判期日裁定均具有證據能力（
    本院卷第214、215頁），先予敘明。
貳、認定犯罪事實所憑之證據及理由
一、上開犯罪事實，業據被告張富謀於本院審理中坦承認罪（本
    院卷第74、213、217-219頁）。核與證人黃正山（警卷第45
    -47頁，他卷第16、17頁）、陳宗良（警卷第17-20頁，111
    年度偵字第2386號卷【下稱偵卷】第53頁反面-54頁）、林
    玉鳳（警卷第33、34頁，偵卷第88、89頁）於警詢、偵訊中
    證述之情節相符，並有被告持用之門號0000000000號行動電
    話之通訊監察譯文（警卷第75、79、82頁）、本院110年聲
    監字第94號、110年聲監續字第181號、第254號通訊監察書
    影本（警卷第53、54、56、57、59、60頁）在卷可資佐證，
    足認被告前揭任意性自白確與事實相符，堪予採信。
二、被告就附表所示各次販賣第一級毒品行為，均是從中賺取毒
    品供己施用等情，業據被告於本院審理中自承明確（本院卷
    第219頁）。由此堪認被告從事附表所示各次販賣第一級毒
    品犯行，均有營利之意圖，並已因販賣行為而獲有利益。
三、綜上所述，本案事證明確，被告如附表各編號所示販賣第一
    級毒品犯行，均堪認定，應予依法論科。
參、論罪科刑
一、按海洛因係毒品危害防制條例第2條第2項第1款所管制之第
    一級毒品，不得非法販賣、持有。是核被告如附表編號1至3
    所為，均係犯毒品危害防制條例第4條第1項之販賣第一級毒
    品罪。被告因販賣而持有第一級毒品海洛因之低度行為，各
    為販賣之高度行為所吸收，均不另論罪。被告所犯上開3罪
    ，犯意各別，行為互殊，應予分論併罰。
二、刑之減輕
　㈠犯罪之情狀顯可憫恕，認科以最低度刑仍嫌過重者，得酌量
    減輕其刑，刑法第59條定有明文。被告所犯各次販賣第一級
    毒品犯行，販賣海洛因數量、金額尚非甚鉅，均僅是從中賺
    取毒品供己施用，且其交易對象總計僅有2人，較諸大盤毒
    梟動輒交易大量毒品獲取暴利，廣泛散佈毒品，嚴重破壞治
    安，本案情節顯難相提並論。而依毒品危害防制條例第4條
    第1項規定，其法定最輕本刑為無期徒刑，衡諸上情應有情
    輕法重，在客觀上顯然足以引起一般人之同情而顯可憫恕，
    故就被告如附表各編號所示販賣第一級毒品罪，均依刑法第
    59條規定，酌予減輕其刑。
  ㈡參諸被告警詢筆錄（警卷第2-7頁）及偵訊筆錄（偵卷第83-8
    4頁反面），可知被告於警詢、偵查中均未供出本案毒品來
    源。且其於審理中亦供稱：毒品來源部分是跟朋友買的，但
    時間太久了，已經忘記跟誰買的等語（本院卷第73頁）。故
　　本案自無毒品危害防制條例第17條第1項之適用。
  ㈢辯護人為被告辯稱：從被告本案警詢、偵訊筆錄，均未見檢
    、警對被告告以毒品危害防制條例第17條第2項關於偵審自
    白減刑之規定。被告於偵查中自難知悉有適用該規定之機會
    。且被告雖於偵查中未就本案犯行自白，然其於審理中首次
    庭期即自白，並未延滯訴訟，為鼓勵被告自白認罪以啟自新
    之路，仍應認本案符合毒品危害防制條例條例第17條第2項
    規定，依該規定減輕其刑等語。然而：
　⒈按警詢及檢察官訊問時，雖未告知毒品危害防制條例第17條
    第2項關於自白減輕其刑之規定，惟上訴人於檢警訊問本件
    被訴犯罪事實時，已有向其等辯明其犯罪嫌疑及自白被訴犯
    行之機會，猶始終否認犯行，因認上訴人於偵查中並未自白
    販賣毒品，且不因員警或檢察官未告知上開減輕其刑規定而
    異其認定，縱嗣後於第一審、原審坦承認罪，仍與毒品危害
    防制條例第17條第2項規定須偵審均自白之要件不合，原判
    決因而未依該項規定減輕其刑，於法尚無違誤（最高法111
    年度台上字第1864號判決意旨參照）。
　⒉依被告上開警詢、偵訊筆錄，足見檢、警於訊（詢）問被告
    時，已明確指出附表所示各次毒品交易之時間、對象、標的
    等內容，承辦員警亦曾詳細告以證人黃正山、陳宗良指證被
    告販賣第一級毒品之證述內容（警卷第3、4頁），予以被告
    答辯之機會，堪認被告於偵查中當已知悉其本案所涉犯罪事
    實之全貌，於偵查中有二次自白被訴犯行之機會。惟被告於
    偵查中始終飾詞否認，甚至於本院審理中亦曾一度否認犯罪
    （本院卷第99頁），顯見其並無儘早接受裁判、處罰，以啟
    自新之意。是以，檢、警於偵查中是否告知被告毒品危害防
    制條例第17條第2項之規定，與被告本案是否自白認罪顯然
    無涉。此外，檢、警於偵查中雖應向被告指明其所涉犯罪事
    實，以利被告答辯、防禦，然其等尚無逐一敘明減刑規定之
    義務，故被告既未於偵查及審判中均自白，自無從依毒品危
    害防制條例第17條第2項規定減輕其刑，不因檢警未明確告
    知上開減輕其刑規定，而異其認定。辯護人上開所辯自不足
    採，而其聲請勘驗被告警詢、偵訊時之錄影光碟，以確認被
    告是否經告以毒品危害防制條例第17條第2項規定，自無調
    查之必要，應依刑事訴訟法第163條之2規定，予以駁回。
三、量刑及定應執行刑
  ㈠爰以行為人之責任為基礎，審酌被告前有販賣第一級毒品之
    犯罪紀錄，經長期監禁、執行刑罰後，於106年間方才假釋
    付保護管束，有其臺灣高等法院被告前案紀錄表在卷可參。
    其當深知海洛因具成癮性、濫用性及危害性，足以殘害人之
    身體健康，令人難以戒除，故經列為第一級毒品，並立法以
    重刑嚴懲販賣海洛因之人。然其於保護管束期間，卻無視法
    律禁令，為從中賺取毒品供己施用而非法販賣海洛因與他人
    ，所為戕害他人身心健康，亦助長毒品擴散、增加施用毒品
    之人口，長遠而言對社會秩序有負面影響，實屬不該，亦徵
    其刑罰反應力薄弱。再考量被告於偵查中否認犯行，於審理
    中始坦承全部犯行之犯後態度，兼衡其各次販賣毒品所得之
    不法利益少則新臺幣（下同）1千元，至多4千元，較之大盤
    、中盤毒販尚屬非鉅等節。暨其於本院審理中所述之教育程
    度、職業、家庭、生活、經濟狀況（本院卷第219頁）等一
    切情狀，分別量處如附表各編號宣告刑欄所示之刑。
  ㈡刑法第51條數罪併罰定執行刑之立法方式，採限制加重原則
    ，亦即非以累加方式定應執行刑，被告每次犯罪手法類似，
    如以實質累加方式定應執行刑，則處罰之刑度顯將超過其行
    為之不法內涵，違反罪責原則，及考量因生命有限，刑罰對
    被告造成之痛苦程度，係隨刑度增加而生加乘效果，非以等
    比方式增加，是以隨罪數增加遞減刑罰方式，當足以評價被
    告行為不法性之法理（即多數犯罪責任遞減原則），併考量
    被告本案販賣海洛因之次數共計3次，犯罪期間集中於110年
    4、5月間，販賣對象共計2人，全部所得為9千元，兼衡其犯
    罪類型及侵害法益同質性甚高，以及被告犯後態度等情，定
    其應執行之刑如主文所示。
四、沒收
　㈠沒收新制係參考外國立法例，為契合沒收之法律本質，認沒
    收為刑法所定刑罰及保安處分以外之法律效果，具有獨立性
    ，而非刑罰（從刑），已明定沒收為獨立之法律效果，在修
    正刑法第五章之一以專章規範，故判決主文內諭知沒收，已
    毋庸於各罪項下分別宣告沒收，亦可另立一項合併為相關沒
    收宣告之諭知，使判決主文更簡明易懂，增進人民對司法之
    瞭解與信賴（最高法院106年度台上字第386號、108年度台
    上字第1611號判決意指參照）。本院參酌上述意旨，乃於主
    文內就沒收部分獨立諭知，並將沒收之理由分論如下。
　㈡經查，依照前述通訊監察譯文，可知被告係使用0000000000
    門號與附表各編號交易對象聯絡並交易毒品，堪認該門號SI
    M卡及所搭配使用之手機係供被告犯本案各次販賣第一級毒
    品罪所用之物。前述門號SIM卡及所搭配使用之手機均為被
    告所有，未經扣案等情，業據被告於審理中供述明確（本院
    卷第218頁）。是就未扣案之0000000000門號手機1支（內含
    該門號SIM卡1枚），應依毒品危害條例第19條第1項規定，
    不問屬於犯罪行為人與否，均宣告沒收，並依刑法第38條第
    4項規定，於全部或一部不能沒收或不宜執行沒收時，追徵
    其價額。
　㈢如附表各編號所示之販賣毒品價金已由被告取得，已經被告
    供承在卷（本院卷第218頁），上開價金均為被告販毒所得
    之財物，雖未扣案，仍依刑法第38條之1第1項前段、第3項
    規定，於全部或一部不能沒收，或不宜執行沒收時，追徵其
    價額。
據上論斷，應依刑事訴訟法第299條第1項前段，判決如主文。
本案經檢察官吳咨泓提起公訴，檢察官廖俊豪到庭執行職務。
中　　華　　民　　國　　111 　年　　8 　　月　　11　　日
                  刑事第五庭  審判長法  官  張志偉
                                    法  官  郭振杰
                                    法  官  陳盈螢　　　
以上正本證明與原本無異。
如不服本判決應於收受判決後20日內向本院提出上訴書狀，並應
敘述具體理由；其未敘述上訴理由者，應於上訴期間屆滿後20日
內向本院補提理由書（均須按他造當事人之人數附繕本）「切勿
逕送上級法院」。
中　　華　　民　　國　　111 　年　　8 　　月　　11　　日
                                    書記官  陳孟瑜
附錄本案論罪科刑法條：毒品危害防制條例第4條第1項
製造、運輸、販賣第一級毒品者，處死刑或無期徒刑；處無期徒
刑者，得併科新臺幣三千萬元以下罰金。
附表
編號 交易 對象 交易時間 交易標的 所犯罪名及宣告刑   交易地點 交易金額  1 黃正山 110年4月5日17時29分通話結束後某時 海洛因1包（重量不詳） 張富謀犯販賣第一級毒品罪，處有期徒刑拾伍年陸月。   東天紫微宮（址設嘉義縣太保市埤麻腳2號之1） 1千元  2 陳宗良 110年4月30日14時6分 通話結束後某時 海洛因1包（重量約八分之一錢） 張富謀犯販賣第一級毒品罪，處有期徒刑拾伍年捌月。   同上 4千元  3 陳宗良 110年5月15日19時55分通話結束後某時 海洛因1包（重量約八分之一錢） 張富謀犯販賣第一級毒品罪，處有期徒刑拾伍年捌月。   同上 4千元